【裁判字號】    99,交聲,599
【裁判日期】    990831
【裁判案由】    違反道路交通管理處罰條例聲明異議
【裁判全文】
臺灣臺北地方法院交通事件裁定         99年度交聲字第599號
原處分機關  交通部公路總局臺北區監理所
異  議  人
即受處分人  丁○○
上列受處分人因違反道路交通管理處罰條例案件，對於交通部公
路總局臺北區監理所中華民國九十九年三月五日所為之處分（原
處分案號：北監營裁字第裁四○－ＡＥＹ三○四六八八號），聲
明異議，本院裁定如下：
    主  文
原處分撤銷。
丁○○不罰。
    理  由
一、按犯罪事實應依證據認定之，無證據不得認定犯罪事實，刑
    事訴訟法第一百五十四條第二項定有明文。次按法院受理有
    關交通事件，準用刑事訴訟法之規定，復為道路交通管理處
    罰條例第八十九條前段所明定，是最高法院七十六年臺上字
    第四九八六號判例「認定犯罪事實所憑之證據，雖不以直接
    證據為限，間接證據亦包括在內，然而無論直接或間接證據
    ，其為訴訟上之證明，須於通常一般之人均不致有所懷疑，
    而得確信其為真實之程度者，始得據為有罪之認定，倘其證
    明尚未達到此一程度，而有合理之懷疑存在時，事實審法院
    復已就其心證上理由予以闡述，敘明其如何無從為有罪之確
    信，因而為無罪之判決，尚不得任意指為違法。」所揭示刑
    事訴訟法上法院認定事實之最重要原則之一－即認定被告有
    罪，就該有罪事實不能有任何之合理懷疑存在之原則於法院
    審理行為人違反道路交通管理處罰條例案件時，當有其適用
    。易言之，法院於審理行為人違反道路交通管理處罰條例案
    件，當踐行完畢調查證據之程序後，為事實之認定時，如就
    原處分機關所認定之行為人違規之事實仍有合理之訴訟上懷
    疑，而無法百分之百確信行為人確有該當於道路交通管理處
    罰條例各該處罰條文之構成要件事實時，即應依訴訟上之待
    證事實「倘有懷疑，則從被告之利益作解釋」之證據法則，
    作對受處分人有利之認定。
二、本件原處分機關認異議人即受處分人丁○○於民國九十九年
    一月二十二日十四時二十分許，駕駛榮冠交通股份有限公司
    所有之車牌號碼一五八－ＸＲ號營業用一般小客車，在臺北
    市○○路一三七號前卸貨停車格上違規停車，嗣經臺北市政
    府警察局萬華分局漢中街派出所警員甲○○前往盤查後調閱
    資料認受處分人之駕照業經註銷，已屬違規駕駛而掣單舉發
    ，嗣受處分人於舉發通知單上所載之應到案日期（九十九年
    二月六日）前之九十九年一月二十八日提出申訴，經調查結
    果，原處分機關認受處分人駕駛執照業經記點吊扣一個月（
    自九十九年一月八日起至九十九年二月七日止），九十九年
    一月二十二日為依法禁止駕駛期間，認受處分人於駕照吊扣
    期間駕駛小型車確已構成違規，遂依道路交通管理處罰條例
    第二十五條第一項第五款、第四項（漏引第四項）、道路交
    通管理事件統一裁罰基準及處理細則第四十三條、第四十四
    條及違反道路交通管理事件統一裁罰基準表之規定，於九十
    九年三月五日以北監營裁字第裁四○－ＡＥＹ三○四六八八
    號裁決書就受處分人前開違規行為裁處受處分人罰鍰九千元
    ，並吊銷駕駛執照，一年內不得考領駕駛執照在案。
三、聲明異議意旨詳如後附之聲明異議狀影本所載。
四、訊據受處分人堅決否認有何違反道路交通管理處罰條例規定
    之行為，辯稱：當天是請證人乙○○開車載伊去三重龍安中
    醫診所療傷，在路途中證人乙○○說要暫停一下去跟朋友講
    錢的事情，並要伊坐在駕駛座上以避免被警察開違規停車的
    罰單，警察到場後有開伊違規停車及駕照註銷仍開車之二張
    罰單，事實上當天車輛並非其所駕駛等語。
五、按「行為人有本條例之情形者，應填製舉發違反道路交通管
    理事件通知單（以下簡稱通知單），並於被通知人欄予以勾
    記，其通知聯依下列規定辦理：一、當場舉發者，應填記駕
    駛人或行為人姓名、性別、出生年月日、地址、身分證統一
    編號及車主姓名、地址、車牌號碼、車輛種類。被查獲之駕
    駛人或行為人為受處分人時，應於填記通知單後將通知聯交
    付該駕駛人或行為人簽名或蓋章收受之；拒絕簽章者，仍應
    將通知聯交付該駕駛人或行為人收受，並記明其事由及交付
    之時間；拒絕收受者，應告知其應到案時間及處所，並記明
    事由與告知事項，視為已收受。」，違反道路交通管理事件
    統一裁罰基準及處理細則第十一條第一項第一款定有明文。
    再「行政處分如有誤寫、誤算或其他類此之顯然錯誤者，處
    分機關得隨時或依申請更正之。」、「前項更正，附記於原
    處分書及其正本，如不能附記者，應製作更正書，以書面通
    知相對人及已知之利害關係人。」，行政程序法第一百零一
    條第一項、第二項亦分別定有明文。本件北市警交字第ＡＥ
    Ｙ三○四六八八號通知單上駕駛人姓名雖記載為「陳有義」
    ，惟舉發員警甲○○既係於同一時間對受處分人掣發二張通
    知單，且北市警交字第ＡＥＹ三○四六八八號通知單上除受
    處分人姓名誤書為「陳有義」外，其上之性別、地址、出生
    年月日、駕照或身分證統一編號均與受處分人同一性未有錯
    誤，而北市警交字第ＡＥＹ三○四六八七號通知單之姓名「
    丁○○」、地址、出生年月日、駕照或身分證統一編號則與
    受處分人丁○○同一性相同，記載無誤，足徵本件北市警交
    字第ＡＥＹ三○四六八八號通知單之姓名記載「陳有義」僅
    係「丁○○」之書寫錯誤，況受處分人亦不否認舉發員警於
    上開時間係對其為本件違規事實之舉發，故本件北市警交字
    第ＡＥＹ三○四六八八號通知單僅係「姓名書寫錯誤」之明
    顯錯誤而與本件違規事實有無之判斷無涉，依上述規定自得
    僅由原處分機關逕予更正即可，是本件舉發對象、裁決對象
    與違規駕駛人之同一性並無錯誤，僅屬文字上之明顯錯誤，
    原處分機關自得逕依規定更正以「丁○○」之名進行裁決，
    先予敘明。
六、經查：
(一)證人即舉發員警甲○○於本院訊問時證稱「九十九年一月二
    十二日十四時二十分擔任巡邏勤務，行經成都路一三七號前
    ，發現一部計程車一五八－ＸＲ號停放在卸貨停車格，當時
    丁○○坐在駕駛座上，我見狀就請他下車，並告知其已經違
    反道路交通管理處罰條例第五十六條第一項第九款佔用卸貨
    停車格，丁○○表示他經濟狀況拮据，不要開他罰單，我仍
    然請他出示證件，丁○○只拿出計程車行照，身分資料是以
    口頭陳述，經查證身分資料無誤後就依照規定舉發，並將舉
    發單交給丁○○，丁○○有在舉發單上簽名，之後我就離開
    。」等語（參見本院九十九年五月二十日訊問筆錄），堪認
    員警到場為本件之舉發時，受處分人雖坐於車內駕駛座上，
    然該車並非行駛中，而係處於停止狀態，則受處分人當日是
    否確有駕駛該車之行為，已非無疑。
(二)證人乙○○於本院訊問時證稱：「（問：在九十九年一月二
    十二日是否曾搭載丁○○？）計程車是丁○○的，但是丁○○那段時間沒有辦法開車，所以都是由我向他租車來開，我
    大約向他租了一個多月。」、「（問：九十九年一月二十二
    日被開單的事，丁○○是否有跟你說？）有，當天我到場的
    時候，員警已經離開了，丁○○有告訴我被開單的事，我跟
    他講可以跟員警表示車子不是他開的，而且也沒有必要簽紅
    單，他就問我說為什麼要去那麼久，害他被警察開單，之後
    我就載他去三重的龍安診所看診。」、「（問：九十九年一
    月二十二日是到成都路附近作何事？）到那邊找朋友借錢，
    我在朋友那邊聊了一陣子，那時我是和朋友約在走廊講話，
    但是沒有借到錢。」、「（問：如果九十九年一月二十二日
    丁○○無法開車，你要他坐在駕駛座上做什麼？）雖然丁○○不能開車，但我是希望車子不要被拖吊，因為人在車上，
    車子就不會被拖吊。」、「九十九年一月二十二日當天都是
    我開的，我在一月二十二日中午左右去接丁○○，看病完就
    把丁○○載回家裡去……在我向丁○○租車的期間，我大概
    是給他每日六百元左右的款項，但我都是看到他才給他。如
    果載丁○○去看診，租金會少一點，有時候只有四百元左右
    。我載丁○○去看診的時候，我車子並不會停在路邊，而是
    在路上跑，等接到丁○○的電話，我再去診所接他。」、「
    （問：九十九年一月二十二日當天丁○○有無駕駛該部一五
    八－ＸＲ的車輛？）他那段時間都沒有辦法開，是由我開的
    ，我載丁○○回去後，車子是由我開走。」等語明確（見本
    院九十九年五月二十日訊問筆錄）。參諸受處分人確患有腰
    椎椎間盤突出、腰挫傷、左脅肋挫傷等疾病，且於九十九年
    一月二十二日至龍安中醫診所就診等情，有臺北市立聯合醫
    院九十九年五月十八日北市醫和字第○九九三○八七六四○○號函暨檢附之資料、聯合醫院和平院區診斷證明書、財團
    法人天主教耕莘醫院九十九年五月三十一日耕醫病歷字第○
    九九○○○二四六一號函暨檢附之資料、天主教耕莘醫院診
    斷證明書、忠孝龍安中醫診所診斷證明書等相關資料影本在
    卷可參，核與受處分人所辯當天是請證人乙○○開車載伊去
    三重龍安中醫診所療傷，在路途中證人乙○○說要暫停一下
    去跟朋友講錢的事情，並要伊坐在駕駛座上以避免被警察開
    違規停車的罰單等情，大致相符，堪認受處分人所辯上情並
    非虛妄捏造，而屬可採。
(三)綜上，證人即舉發警員甲○○既未親眼見聞受處分人於前揭
    時、地駕駛上開車輛，自難因當時受處分人係坐於駕駛座上
    即「推定」受處分人有駕駛行為，本件既乏積極證據證明受
    處分人有違規駕駛行為，本院難以形成受處分人確為前開違
    規行為之行為人之確信，揆之前開說明，應為受處分人有利
    之認定，受處分人以前開理由聲明異議為有理由，應由本院
    將原處分撤銷，並另為受處分人不罰之諭知，以資適法。
據上論斷，應依道路交通案件處理辦法第二十條前段，裁定如主
文。
中    華    民    國    99    年    8     月    31    日
                  交通法庭  法  官  黃紹紘
以上正本證明與原本無異。
如不服本裁定，應於送達後5日內，向本院提出抗告狀。
                            書記官  陳靜君
中    華    民    國    99    年    9     月    8     日

司法院資訊處製作；財團法人民間司法改革基金會備份。
